【裁判字號】    98,易,1266
【裁判日期】    981216
【裁判案由】    詐欺
【裁判全文】
臺灣高雄地方法院刑事判決              98年度易字第1266號
公  訴  人  臺灣高雄地方法院檢察署檢察官
被      告  乙○○
上列被告因詐欺案件，經檢察官提起公訴（98年度偵字第22697
號），本院判決如下：
    主  文
乙○○幫助犯詐欺取財罪，累犯，處有期徒刑肆月，如易科罰金
，以新臺幣壹仟元折算壹日。
    事  實
一、乙○○前因妨害自由案件，經臺灣宜蘭地方法院以95年度訴
    字第405 號判處有期徒刑6 月確定在案，並於民國96年3 月
    6 日易科罰金執行完畢。詎其猶不知悔改，可預見將其女友
    許喬涵（不知情）之妹妹許美虹（不知情）所有之中國信託
    商業銀行股份有限公司（下稱中國信託）北高雄分行帳號00
    0000000000號帳戶之提款卡及密碼，提供給姓名年籍不詳之
    成年人使用，該帳戶即有可能供作詐欺等犯罪之不法用途，
    竟仍不違其本意，基於幫助他人犯罪之不確定故意，於98年
    5 月20日某時，在高雄火車站前之麥當勞速食餐廳前，將上
    開帳戶之提款卡及密碼，交付給自稱為「阿海」之姓名年籍
    不詳之成年男子使用。詐欺集團成員輾轉取得上開帳戶之提
    款卡後，即共同意圖為自己不法之所有，於98年5 月21日下
    午10時30分許，自稱為玉山銀行客服人員洪美玲，以電話向
    甲○○佯稱：因作業疏失，購物款項將分為12期扣款，須至
    提款機查詢餘額，再將帳戶內款提領並匯入指定帳戶，以免
    遭盜領等語，致甲○○陷於錯誤，分別於98年5 月21日下午
    11時43分許、同日下午11時45分許、同日下午11時46分許、
    同日下午11時47分許及98年5 月22日0 時4 許、同日0 時5
    分許、同日0 時7 分4 秒許、同日0 時7 分51秒許，在某處
    之中國信託之自動付款設備操作，將現金新臺幣（下同）2
    萬8000元、3 萬元、3 萬元、1 萬2000元及3 萬元、2 萬90
    00元、3 萬元、1 萬1000元存入許美虹之上開帳戶內。嗣甲
    ○○於存款後，發覺有異，報警處理，始循線查獲上情。
二、案經高雄市政府警察局三民第二分局報請臺灣高雄地方法院
    檢察署檢察官偵查起訴。
    理  由
一、按被告乙○○所為係犯死刑、無期徒刑、最輕本刑為3 年以
    上有期徒刑以外之罪，其於準備程序中就被訴事實為有罪之
    陳述，經受命法官告知簡式審判程序之旨，並聽取公訴人、
    被告之意見後，本院合議庭認為適宜由受命法官獨任進行簡
    式審判程序，依刑事訴訟法第273 條之1 第1 項規定，裁定
    由受命法官獨任進行審判程序，合先敘明。
二、上揭事實，業據被告於本院審理時供承不諱，並有證人即被
    害人甲○○、證人許喬涵、許美虹於警詢中之供述相符，並
    有甲○○匯款交易明細表、中國信託商業銀行000000000000
    號戶對帳單、帳戶申請單、帳戶印鑑卡、帳戶歷史交易查詢
    、中國信託商業銀行股份有限公司98年6 月23日中信銀字第
    09822271207868號函、門號0000000000號通聯調閱查詢單、
    臺灣大哥大門號0000000000號資料查詢、財政部臺灣省南區
    國稅局98年10月9 日南區國稅資訊字第0980030017號函、勞
    工保險局98年10月2 日保承資字第09810388330 號函、乙○
    ○勞工保險被保險人投保資料表各1 份在卷可佐，是被告之
    任意性自白核與事實相符，洵堪採為論罪科刑之依據。綜上
    ，本件事證明確，被告犯行堪以認定，應依法論科。
三、按刑法上之幫助犯，係對於犯罪與正犯有共同之認識，而以
    幫助之意思，對於正犯資以助力，而未參與實施犯罪之行為
    者而言（最高法院75年度臺上字第1509號、88年度臺上字第
    1270號判決要旨參照）。如未參與實施犯罪構成要件之行為
    ，且係出於幫助之意思提供助力，即屬幫助犯，而非共同正
    犯。查被告將其所申辦之中國信託銀行帳戶提款卡及密碼交
    付詐欺集團成員，使渠等得藉此詐欺被害人甲○○匯款入上
    開帳戶，是被告所為係參與詐欺取財罪構成要件以外之行為
    ，且在無證據證明被告係以正犯而非以幫助犯之犯意參與犯
    罪之情形下，應認其所為係幫助犯而非正犯行為。故核被告
    所為，係犯刑法第30條第1 項前段、第339 條第1 項之幫助
    詐欺取財罪。被告幫助他人犯詐欺取財罪，爰依刑法第30條
    第2 項之規定，按正犯之刑減輕之。再按國家之刑罰權係對
    於每一犯罪事實而存在，單一之犯罪事實，實體法上之刑罰
    權僅有一個，在訴訟法上自亦無從分割，是被告以一幫助行
    為幫助他人連續犯詐欺取財罪，仍僅一幫助行為，應僅論以
    一幫助詐欺取財罪（最高法院95年度台非字第284 號判決意
    旨參照）。是被告以1 次交付中國信託帳戶之提款卡及密碼
    予詐騙集團成員之1 次幫助詐欺之行為，雖使詐騙集團詐騙
    被害人甲○○匯款8 次至上開帳戶，此有中國信託銀行客戶
    交易明細表影本8 張、上開帳戶之帳戶歷史交易查詢2 張附
    卷可查，仍應僅論以一幫助詐欺取財罪。再被告前因妨害自
    由案件，經臺灣宜蘭地方法院以95年度訴字第405 號判處有
    期徒刑6 月確定，並於96年3 月6 日易科罰金執行完畢，有
    臺灣高等法院被告前案紀錄表在卷可按，其於有期徒刑執行
    完畢後，5 年內復故意犯本件有期徒刑以上之罪，為累犯，
    應依刑法第47條第1 項之規定，加重其刑。被告有前揭法定
    加重及減輕事由，爰依法先加後減之。
四、爰審酌被告提供上開帳戶幫助他人遂行財產犯罪，致使真正
    犯罪者難以被查獲，並造成被害人甲○○遭詐騙20萬元，對
    於社會治安之危害非輕，惟念其犯後坦承犯行，態度良好，
    及其犯罪動機、手段、目的、被害人所受損害等一切情狀，
    量處如主文所示之刑，再斟酌被告為國中畢業，現無業，每
    月生活支出均由女友支付等情，併諭知易科罰金之折算標準
    為如主文所示。
據上論斷，應依刑事訴訟法第273 條之1 、第284 條之1 、第29
9 條第1 項前段，刑法第339 條第1 項、第30條、第47條第1 項
、第41條第1 項前段，刑法施行法第1 條之1 ，判決如主文。
本案經檢察官許怡萍到庭執行職務。
中    華    民    國    98    年    12    月    16    日
                刑事第十二庭  法  官  楊珮瑛
以上正本證明與原本無異。
如不服本判決應於收受送達後10日內向本院提出上訴書狀，並應
敘述具體理由；如未敘述上訴理由者，應於上訴期間屆滿後20日
內向本院補提理由書（均須按他造當事人之人數附繕本）「切勿
逕送上級法院」。
中    華    民    國    98    年    12    月    16    日
                              書記官  郭南宏
附錄本件論罪科刑法條全文
中華民國刑法第339條第1項
（普通詐欺罪）
意圖為自己或第三人不法之所有，以詐術使人將本人或第三人之
物交付者，處五年以下有期徒刑、拘役或科或併科一千元以下罰
金。
中華民國刑法第30條
（幫助犯及其處罰）
幫助他人實行犯罪行為者，為幫助犯。雖他人不知幫助之情者，
亦同。
幫助犯之處罰，得按正犯之刑減輕之。


司法院資訊處製作；財團法人民間司法改革基金會備份。
